臺灣臺北地方法院民事判決　　　　　　　93年度訴字第1506號
　　原　　　告　辛○○
　　訴訟代理人　廖芳萱律師
　　　　　　　　陳雨凡律師
　　複 代理 人　己○○
　　被　　　告　寶來證券股份有限公司
　　法定代理人　乙○○
　　訴訟代理人　甲○○
　　　　　　　　戊○○
　　被　　　告　國泰世華商業銀行股份有限公司
　　法定代理人　丁○○
　　訴訟代理人　庚○○
　　　　　　　　丙○○
上開當事人間請求給付股票事件，本院於中華民國94年8月2日言
詞辯論終結，判決如下：
    主      文
原告之訴及假執行之聲請均駁回。
訴訟費用由原告負擔。
    事實及理由
一、按「訴狀送達後，原告不得將原訴變更或追加他訴。但有下
    列各款情形之一者，不在此限：一、被告同意者；二、請求
    之基礎事實同一者；三、擴張或減縮應受判決事項之聲明…
    七、不甚礙被告之防禦及訴訟之終結者。」民事訴訟法第
    255條定有明文，本件原告於訴狀送達後，將原訴之聲明「
    (一)被告寶來證券股份有限公司應給付原告101360股股瀚宇彩
    晶股份有限公司股票。如給付不能時，依給付時之市價折付
    新台幣給付。及均自民國91年8月9日起，至清償日止，按年
    息百分之五計算之利息。(二)被告國泰世華商業銀行股份有限
    公司應給付原告101360股瀚宇彩晶股份有限公司股票。如給
    付不能時，依給付時之市價折付新台幣給付。及均自91年8
    月9日起，至清償日止，按年息百分之五計算之利息。(三)前
    二項聲明，如任一被告已為給付，其餘被告即免給付義務。
    」變更為「（甲）先位聲明：(1)被告寶來證券股份有限公司
    應給付原告101360股之瀚宇彩晶股份有限公司股票。(2)被告
    國泰世華商業銀行股份有限公司應給付原告101360股之瀚宇
    彩晶股份有限公司股票。(3)前兩項聲明，如任一被告已為給
    付，其餘被告即免於給付義務。(4)願供擔保，請准宣告假執
    行。（乙）備位聲明：(1)被告寶來證券股份有限公司應給付
    原告新台幣（下同）1,618,188元及自民國91年8月10日起至
    清償日止，按年息百分之五計算之利息。(2)被告國泰世華商
    業銀行股份有限公司應給付原告1,618,188元及自91年8月10
    日起至清償日止，按年息百分之五計算之利息。(3)前兩項聲
    明，如任一被告已為給付，其餘被告即免於給付義務。(4)願
    供擔保，請准為假執行。」然因其所為請求之基礎事實同一
    且部分屬減縮應受判決事項之聲明，亦不甚礙被告之防禦及
    訴訟之終結，核與首揭規定尚無不合，應予准許。
二、原告起訴主張下列各情，並聲明如下：（甲）先位聲明：
    (1)被告寶來證券股份有限公司應給付原告101360股之瀚宇彩
    晶股份有限公司股票。(2)被告國泰世華商業銀行股份有限公
    司應給付原告101360股之瀚宇彩晶股份有限公司股票。(3)前
    兩項聲明，如任一被告已為給付，其餘被告即免於給付義務
    。(4)願供擔保，請准宣告假執行。（乙）備位聲明：(1)被告
    寶來證券股份有限公司應給付原告新台幣（下同）
    1,618,188元及自民國91年8月10日起至清償日止，按年息百
    分之五計算之利息。(2)被告國泰世華商業銀行股份有限公司
    應給付原告1,618,188元及自91年8月10日起至清償日止，按
    年息百分之五計算之利息。(3)前兩項聲明，如任一被告已為
    給付，其餘被告即免於給付義務。(4)願供擔保，請准為假執
    行。
（一）原告於88年8月間任職於瀚宇彩晶股份有限公司（下稱瀚
      宇彩晶公司），因員工配股、認股而持有瀚宇彩晶公司股
      份。後於90年8、9月間，將名下之50,980股瀚宇彩晶公司
      股票交付於訴外人癸○○保管。詎訴外人癸○○竟於90
      年9月間持偽刻之原告印章至被告寶來證券股份有限公司
      （下稱寶來證券公司）七賢分公司向其職員諉稱原告欲買
      賣股票而利用其職員於被告國泰世華商業銀行（下稱國泰
      世華銀行）開立證券交易帳戶（帳號：29031）及銀行交
      割帳戶（帳號：00000000000），並於91年間向瀚宇彩晶
      公司變更通訊地址為「高雄市○○區○○路121號9樓」致
      原告未收受股票發放及增資繳款通知書。嗣原告於92年11
      月間因訴外人癸○○行蹤不明，始發現其透過上開盜開之
      帳戶，已分別於90年9月24日、同年月25日、91年3月29日
      、同年4月1日、8月9日，將原告委託其保管之101,360股
      瀚宇彩晶公司股票賣出（其中包括原告因員工認股所認
      3,800股、增資所認7,380股及原告於91年7、8月間另交付
      其保管之5,000股瀚宇彩晶公司股票），並將所得股款提
      領一空。
（二）而按「證券商經營證券業務，不得受理非本人開戶」、「
      證券經紀商受理委託買賣有價證券之委託人開戶時，若為
      自然人，應親持身分證正本辦理，且必需由委託人於委託
      買賣證券受託契約上親自簽名蓋章」證券商管理規則第37
      條及證券經紀商受託買賣有價證券辦法第10條分別定有明
      文；再按財政部76年10月5日台財融字第760733350號函、
      財政部錢幣司65年11月10日65台錢司（三）發第1356號函
      「開設存款戶應由開戶本人親自憑身分證辦理，非本人持
      他人身分證複印本申請開戶不得受理」及銀行防制錢注意
      事項範本第2點規定「行員受理開戶時，應由客戶提供應
      備之證件核驗，若屬個人開戶應提供身分證或護照…客戶
      拒絕提供者，應予婉拒受理或經確實查證身分屬實後始予
      辦理」。本件原告既未親自至被告寶來證券公司及國泰世
      華銀行營業處所辦理開戶，亦未提供身分證正本予癸○○
      或在開戶契約書上親自簽名，則被告寶來證券及國泰世華
      銀行職員，自不應許其開設帳戶，被告等不查，仍任由癸○○冒用原告名義開戶，被告職員顯有過失；再者，癸○○與原告性別不同，被告可明顯查悉，其作業上有重大瑕
      疵。
（三）又被告所屬人員違反上開規範，其規範目的不僅在於管理
      國家社會之金融秩序，更為保護人般人民金融生活之正確
      、安全權利，故性質上屬於保護人之法律無疑，故被告職
      員，已構成民法第184條第2項侵權行為，應賠償原告損失
      ，且被告既為其僱主，自應依第188條第1項規定，與其受
      僱人負連帶損害賠償責任，為此，原告爰依民法第184條
      及第188條之規定，請求被告賠償原告損失如先位聲明所
      示，如系爭股票之返還已給付不能，則被告應賠償原告損
      失如備位聲明所示。
（四）被告寶來證券公司主張其受理癸○○送存股票作業，符合
      台灣證券集中保管股份有限公司業務操作辦法第26條規定
      。惟核其所提現券送存資料，原告「辛○○」之印章，從
      肉眼判斷，即至少有二種不同樣式，顯見被告作業程序有
      重大疏失，更無法從中認定被告已為核印、驗印動作，其
      稱現券送存行為符合前開規定，毫無足採。至被告國泰世
      華銀行主張已向內政部網站查詢原告身分證未補換，故開
      戶作業並無疏失云云。然財政部監督銀錢業存款戶使用本
      名及行使支票辦法第2條及第3條規定，銀行在受理開戶時
      ，應囑存戶填寫真實姓名並檢驗身分證，且上開財政部76
      年台財融字第76073350號函、財政部65年台錢司（三）發
      第1356號函均明白揭示「開設存款戶應由開戶本人親自憑
      身分證辦理，非本人持他人身分證複印本申請開戶不得受
      理」。從而被告國泰世華銀行受理開戶時，不得僅原告身
      分證未經補發，即准許非本人開戶。再者，依現今社會交
      易實務，一般人取得第三人身分證影本，非常容易，自不
      得以身分證之影本即許其開立他人帳戶，以維持交易秩序
      ，被告前述辯詞，對法令顯有誤會，不可採信。
三、被告被告寶來證券公司則以下列各語置辯，並聲明：(一)原告
    之訴及假執行之聲請均駁回。(二)如受不利之判決，願供擔保
    請准宣告免為假執行。
（一）本件依伊公司存留之「開戶申請書」所示，原告辛○○於
      90年9月10日書立開戶同意書、提供身分證並簽名蓋章於
      其上，開戶人與券商間即成立「委託買賣受託契約」之法
      律關係。由此文書資料可得知本公司的作業程序符合證券
      商管理規則第37條、89年台財政二字第4351號函及證券經
      紀商受託買賣有價證券辦法第10條之規定，本公司依法辦
      理開戶程序並無違誤。
（二）再本件系爭股票分別於90年9月24日、91年8月8日以「現
      券送存」之方式存入原告開立之集中保管帳戶，依據「台
      灣證券集中保管股份有限公司業務操作辦法」第26條規定
      ，參加人送存本公司保管之記名有價證券須經原股東於有
      價證券及過戶申請書加蓋原留印鑑。依上開規定的作業程
      序，證券公司於核對股票上之所有人印鑑是否與股東於原
      發行公司所存留之印鑑相同即可，被告公司經辦人員於核
      對印鑑無誤，即受理現券送存而被告公司所存留之現券送
      存申請書，均經相關經辦人員層層審核並鑑章其上，作業
      程序皆符合法令要求，並無疏漏之處。而原告分別於90年
      9月24日、同年同月25日、91年3月29日、同年4月1日、8
      月9日以「電話下單」方式委託被告公司賣出股票，依證
      券交易法第185條第2項、台灣證券交易所股份有限公司證
      券經紀商受託契約準則第4條第1項、第2項規定可知，證
      券公司受理委託人下單買賣有價證券，毋須委託人親自到
      場，僅需委託人或其授權之人以電話等方式委託，受託買
      賣業務人員填製委託單即可。更何況被告公司依證券交易
      所營業細則第75條第1項第7款，於「下單後」「交割前」
      ，即將受託買賣相關資料通知委託人，並依台灣證券交易
      所股份有限公司經紀商受託契約準則第17條規定將受託買
      賣之證券於「成交並辦理交割後」，將賣出證券所得價金
      撥入原告金融機構存款帳戶（即被告國泰世華銀行南高雄
      分行）之證券交割帳戶。再者，被告公司業已依台灣證券
      交易所營業細則第93條第2項，編製買賣當月之交易紀錄
      之對帳單，並均依規定送達於委託人，故原告聲稱其於不
      知情下股票遭盜賣，於理不合。
（三）原告稱其於91年3月29日之員工認股股票及增資認股股票
      係遭訴外人癸○○變更通訊地址，並擅自轉入原告於被告
      寶來證券所開立之證券交易帳戶云云。惟依公開發行股票
      公司股務處理準則第11條第1項規定「股東向公司辦理股
      票事務或行使其他有關權利，凡以書面為之者，應簽名或
      加蓋存留印鑑」，故股東欲變更原股票發行公司的通訊地
      址，須在變更通訊地址的書面資料加蓋股東原存留印鑑，
      至訴外人癸○○如何能取得原告印鑑及如何變更通訊地址
      實與被告無涉，且投資人本身亦有照顧自己利益的義務，
      豈能於手持訴外人癸○○交付之繳款通知書繳款卻不知自
      己的股票歸於何處？再者，原告將股票與印鑑均交由金鼎
      證券營業員癸○○保管之用意為何？或存有處理相關事宜
      之授權？其意圖有深究之必要。且原告既對訴外人癸○○
      之惡行指證歷歷，為何不見其將其列為被告或依法為訴之
      追加以釐清事實真相抑或訴追其刑責，以懲不法？又上開
      增資新股領取單、增資認股繳款書及帳簿劃撥徵詢同意書
      ，均明列股票將轉入原告在被告寶來證券七賢分公司所開
      立的交易帳戶且列明通訊地址，豈容原告事後諉稱不知，
      其情殊難想像。
（四）再依有價證券集中保管帳簿劃撥作業辦法第19條第2項「
      保管事業對參加人送存之有價證券，認為其權利有瑕疵或
      法律上爭議或發生其他疑義時，得拒絕接受；其於事後發
      現者，得退還參加人或通知參加人更換無瑕疵之有價證券
      。」再依公開發行股票公司股務處理準則第30條第1項第1
      款規定「證券集中保管事業保管之股票辦理消除前手及過
      戶依下列方式辦理：公司應將證券集中保管事業定期送至
      公司之股票，於本會規定期限內辦理消除前手作業，將該
      股票轉記於證券集中保管事業開立之專戶，抽存原過戶申
      請書，並於股票受讓人欄處加蓋消除前手戳記；證券集中
      保管事業應貼換空白過戶申請書，並於股票及該過戶申請
      書出讓人欄處加蓋印戳。證券集中保管事業須將該戳印式
      樣函送公司備查。」依上述規定，無論證券集中保管公司
      或股票原發行公司均會再次查核現券送存的股票是否有權
      利上之瑕疵，然伊公司未曾收到原發行公司股務代理或證
      券集中保管公司對此有任何疑義之通知，可知伊核印並無
      違誤。伊高雄分公司所製作之現券送存申請書僅係為公司
      之內部作業文件，伊分公司僅需核對所送存股票背面之股
      東轉讓章是否符合該股票持有人與原發行公司所存留的印
      鑑相同即可，非如原告所稱有核印疏失情事。伊公司開戶
      及交易程序一切均依法定程序辦理及保存，原告於相關事
      實已相當久遠情形下，僅任意簽章欲否定其開戶及交易事
      實，其意圖實足可議。
（五）本件原告已將系爭股票贈予其母，故原告非股票之權利人
      ，原告之訴為當事人不適格，況原告對癸○○所為之授權
      並沒有限定在金鼎開戶，所以癸○○在寶來開戶並沒有逾
      越授權。又縱使被告就本件負損害賠償之責，原告就損害
      之發生也與有過失，原告至少須負百分之五十的責任。
四、被告國泰世華商業銀行股份有限公司則以下列各語置辯，並
    聲明：(一)原告之訴及假執行之聲請均駁回。(二)如受不利之判
    決，願供擔保請准宣告免為假執行。
（一）伊為金融業者，對於存款開戶之規定自知之甚明，於受理
      系爭活期性存款帳戶之開戶時，確係由自稱「辛○○」之
      男子持身分證明文件來行辦理，被告受僱人比對檢視身分
      證明文件無誤、留存身分證影本，並至內政部之網站查詢
      「國民身分證領補換資料」，查詢結果，該身分證並無任
      何補換紀錄，始同意受理其開戶申請（帳號00000000000
      號），至於對於開戶者之身分辨識，於現行之身分證上僅
      載有姓名及年齡，並無身高、體重等其他足以辨識個人之
      資料可供查驗，且黏貼於身分證上之相片亦非該當事人之
      近照，被告受僱人僅得憑身分證上相片，以肉眼比對與開
      戶者之外貌有無明顯不同之處，經審認無異樣後始受理該
      開戶之申請，一切程序均符合規定。且原告於本件訴訟書
      狀上所蓋用之印章，與被告所留存之存款印章及其自承授
      權交付訴外人癸○○於金鼎證券、大眾銀行開戶印章相符
      ，可知原告所稱「遭訴外人癸○○偽刻開戶」之印章，均
      係由原告保管使用，原告誆稱係遭癸○○偽刻乙節，顯非
      事實。縱原告未親自伊處所開戶，該活期存款帳戶，亦係
      由原告授權癸○○辦理，原告自應負授權人之責。綜上所
      述，原告既指稱伊對系爭開戶之行為有故意、過失存在，
      當須證明就該開戶過程中何等流程、何等行為中，被告之
      受僱人有應注意能注意而未與注意之過失、或有明知並有
      意使其發生之故意始足當之。
（二）又損害賠償之債，以有損害之發生及有責任原因之事實，
      並二者之間，有相當因果關係為成立要件。原告依民法第
      184條第2項規定，訴請被告賠償其損失，必先證明「活期
      存款開戶」與「系爭股票遭盜賣」間之因果關係。蓋因本
      件原告主張之損失並非因其「存款遭盜領」，而係其「股
      票遭盜賣」，其所應證明者並非系爭帳戶遭訴外人冒名開
      戶之事，而係證明「冒名開立活期存款之行為，依吾人智
      識經驗判斷，通常均有發生股票遭盜賣之同樣損害結果可
      能」，方得依此規定訴請賠償。再查，該條項所稱「保護
      他人之法律」乃指以保護個人或特定範圍之人為其規範目
      的之法律亦即一般防止妨害他人權益之法律而言；若專以
      保護國家公益或社會秩序為目的者，則不包括在內。原告
      主張伊違反「財政部監督銀錢業存款用戶使用本名及行使
      支票辦法」第2條及第3條規定，係違反保護他人之法律。
      惟查前開辦法第1條即開宗明義載稱：「財政部為監督銀
      錢業存款戶使用本名及行使支票，特訂定本辦法。」故該
      項辦法係財政部依其公務執掌權限，對所轄金融業務之監
      督規範，屬內部行政命令，非屬「保護他人之法律」。再
      原告主張之損失係因自其股票遭訴外人癸○○盜賣，對此
      原告並稱其至92年11月間耳聞訴外人癸○○財務發生問題
      時，始察覺系爭股票已分別於90年9月24日、同年月25日
      、91年3月29日、同年4月1日、同年8月9日賣出。查系爭
      股票並未交付集中保管，係以現股交易為之，於股票現股
      交易時，股票背面須蓋用股票持有人留存於股票發行公司
      之股東印鑑章，方得過戶交易。故系爭股票既已完成交易
      ，自係股票背面之印章與股東印鑑章相符並完成一切過戶
      手續，而非因活期姓存款帳戶之開設所致，兩者間無因果
      關係，縱或系爭活期存款帳戶為第三人冒名所開設，亦與
      前開法條之成立要件不符，原告依該法條規定訴請伊賠償
      ，顯屬無據。
（三）另原告自稱因未收到繳款通知書而向訴外人癸○○詢問，
      癸○○告知原告該繳款通知書在她那裡，原告雖有所疑，
      但仍持癸○○交付之繳款通知書繳款。而查該繳款通知書
      上業已列示集保券商為另被告寶來證券公司及變更後的通
      訊地址，則原告既親自向訴外人癸○○取得該繳款通知書
      ，持向指定之金融機構繳款，並自行保管持有該通知書達
      2年之久，甚至於本案訴訟中自行提出該份文書，卻稱不
      知訴外人癸○○另行開戶，顯然不足採信。再依公開發行
      股票公司股務處理準則第19條、第37條規定，瀚宇彩晶公
      司為公開發行股票公司，原告之股東地址變更，即須以書
      面並蓋用原留存於發行公司之股東印鑑章或簽名樣式通知
      該發行公司之股務代理人。故若如原告所稱變更通訊地址
      非由其自行辦理，亦必係由原告交付股東印鑑張委由訴外
      人癸○○辦理，原告稱其不知通訊地址異動、甚或另行開
      戶等情事，自非可採。
（四）再者原告自承系爭股票乃由其交付訴外人癸○○保管，既
      稱「保管」，何以於股票背面完成過戶蓋章程序，且查訴
      外人癸○○為證券營業員，並非股票保管機構，原告未將
      股票送交政府規定之集中保管機構，卻將股票背書蓋章後
      將得隨時轉讓他人之股票，交付予以股票交易為專務之證
      券營業員保管達2年之久。況該股票發行公司即瀚宇彩晶
      公司分別於91年6月26日及92年6月12日召開股東會，依法
      該股票之發行公司須寄送股東開會通知予原告，於股東開
      會通知上，自列有該股東之有效股數及券商之劃撥帳號等
      ，原告為瀚宇彩晶公司之職員，焉有不知之理，而系爭股
      票於91年4月1日前已賣出甚多，原告於收到91年度股東會
      通知時，即可發現股數減少，甚或於92年6月12日股東會
      時，其股票已全數賣出，原告未接獲該公司之股東會通知
      ，焉有不豈疑竇之理，其卻稱於92年1月方始察覺，顯與
      常理有悖。
五、按所謂當事人適格，乃指當事人就特定訴訟，得以自己名義
    為原告或被告之資格，亦即就特定訴訟有實施訴訟之權能。
    而在給付之訴，祗須主張自己有給付請求權者，對其所主張
    為義務者提起，即為當事人適格；至其是否確為有給付請求
    權或為有給付義務者，乃為訴訟標的法律關係之要件，並非
    當事人適格之問題。本件原告提起本件訴訟既於訴狀中載明
    ：伊所有之系爭股票，因被告員工之不法侵害行為而遭他人
    盜賣，股款遭盜領，致伊受有損害各語，據此，原告即係以
    有給付請求權者之身份，對於其主張為義務者之被告（侵權
    行為人之僱用人）提起本件訴訟，即屬當事人適格，被告辯
    稱原告以伊為被告為當事人不適格云云，顯屬誤會。
六、經查，本件下列各情為兩造所不爭執，且有寶來證券公司開
    戶申請書、寶來證券公司分戶歷史帳查詢資料、瀚宇彩晶股
    份有限公司91年度增資新股領取單、股份有限公司91年度現
    金增資認股繳款通知書及繳款書、瀚宇彩晶股份有限公司88
    年度認股繳款通知書及繳款書、現券送存申請書─代收入傳
    票暨證券號碼清單、委託書等件在卷足憑，自足信為真實。
（一）被告寶來證券股份有限公司七賢分公司第29031帳號之證
      券交易帳戶及被告國泰世華商業銀行南高雄分行第
      00000000000帳號之證券交割銀行帳戶名義人均為辛○○
      ，二帳戶均於90年9月間開戶。
（二）原告所有之101360股瀚宇彩晶股份有限公司股票，其中(1)
      50980股係於90年9月24日送存於被告寶來證券公司七賢分
      公司第29031帳號之辛○○證券交易帳戶，並於同日出售
      5萬股，同年月25日出售871股，所得股票價款300,800元
      、5588元則陸續於90年9月26日、27日匯入被告國泰世華
      商業銀行南高雄分行第00000000000帳號之辛○○證券交
      割銀行帳戶內；(2)45380股係91年3月29日以劃撥方式轉入
      上開證券交易帳號，於同日賣出45000股，所得股票價款
      1,205,145元則於91年4月2日匯入上開被告國泰世華銀行
      南高雄分行之證券交割銀行帳戶內；(3)其中109股、380股
      於91年4月1日賣出，所得股票價款13,563元則於91年4月3
      日匯入上開被告國泰世華銀行南高雄分行之證券交割銀行
      帳戶內；(4)其中5000股係91年8月8日送存於被告寶來證券
      公司七賢分公司第29031帳號之辛○○證券交易帳戶，並
      於91年8月9日全數賣出，所得股票價款92,092元則於91年
      8 月13日匯入上開被告國泰世華銀行南高雄分行之證券交
      割銀行帳戶內。
七、至原告主張伊在被告寶來證券股份有限公司、國泰世華商業
    銀行股份有限公司之帳戶係遭他人冒名開立、被告辦理辛○○開戶程序之行為違反證券商管理規則第37條、證券經紀商
    受託買賣有價證券辦法第10條之規定、財政部監督銀錢存款
    戶業使用本名及行使支票辦法第2條、第3條之規定，被告於
    受理辛○○開戶事宜之行為不法侵害原告之權利，致原告受
    有101360股股票遭盜賣之損害等語，則為被告所否認，且以
    前揭詞情置辯，是本件應審酌者厥為：被告於受理辛○○開
    戶事宜之行為是否該當於民法第184條第1項前段、第2項之
    侵權行為構成要件，原告是否受有損害，其損害與被告之行
    為間有無因果關係及原告就損害之發生或擴大是否與有過失
    等項，茲論述如下：
（一）本件原告主張伊遭訴外人癸○○於被告營業處盜開帳戶，
      被告受理非本人持原告之身份證影本開戶、原告未於開戶
      資料上簽名，違反證券商管理規則第37條、證券經紀商受
      託買賣有價證券辦法第10條、銀行防制洗錢防治注意事項
      範本第2條、財政部監督銀錢存款戶使用本名及行使支票
      辦法第2條、第3條之規定云云，為被告所否認，而查：
  １、依證券商管理規則第37條第1項第12款「受理非本人開戶
      。但本會另有規定者，不在此限。」、證券經紀商受託買
      賣有價證券辦法第10條「接受委託人開戶時，承辦人員應
      注意左列事項：一、委託人為自然人者，應親持身分證正
      本辦理。二、必須由委託人於「委託買賣證券受託契約」
      上親自簽名蓋章…」、洗錢防治注意事項範本第2條「（
      一）開戶應注意事項：1.行員受理開戶時應由客戶提供應
      備之證件核驗，若屬個人開戶應提供身分證或護照；非個
      人戶應提供登記證照、公文或相關證明文件，惟繳稅證明
      不能作為開戶之惟一依據。客戶拒絕提供者，應予婉拒受
      理或經確實查證身分屬實後始予辦理。2.對於得採委託、
      授權之開戶者，應確實查證委託、授權之事實，若查證有
      困難時應婉拒受理該類之開戶。…」、財政部監督銀錢業
      存款戶使用本名及行使支票辦法第2、3條「銀錢行莊於存
      款戶開戶時，應囑存戶將真實姓名，職業及詳細地址在開
      戶申請書內詳細填明，如係商號存款，並應填明負責人姓
      名及地址。」、「銀錢行莊於存款戶開戶時，應屬存戶提
      出國民身份證、營業執照或有關證明文件…」各規定以觀
      ，證券經紀商、銀錢行莊於辦理開戶事宜，並無非本人不
      得辦理開戶之限制，是原告主張被告受理非本人開戶一事
      ，縱屬實情，亦難逕行推論渠等之開戶行為違反前揭規範
      而有過失。
  ２、至原告主張伊遭訴外人癸○○於被告營業處盜開帳戶，伊
      並不知悉云云，雖經證人癸○○證稱：「寶來證券部分是
      我辦完金鼎證券及大眾銀行帳戶後，過了好久，我才辦的
      …因為當時我炒作股票有虧損，我就自行刻辛○○的印章
      ，並持辛○○身分證影本，私下辦理寶來證券交易帳戶及
      世華銀行帳戶，…當時寶來證券及世華銀行開戶申請資料
      及印鑑申請資料都是我填寫，並簽寫辛○○的名字，再蓋
      用我自行刻的辛○○的印章。」、「寶來證券我是將身分
      證影本及由我自行填寫完成之申請書資料，透過該公司的
      營業員壬○○幫忙開戶，她看到資料齊全就幫我開，她沒
      有核對身分證原本…」等語，惟與被告寶來證券公司當時
      承辦系爭帳戶開戶事宜之營業員壬○○則到庭結證所稱：
      「這個開戶手續是我辦的。銀行開戶資料是先交給我後，
      由我交給開戶台，由開戶台交給銀行辦理……當時癸○○
      本來告訴我要帶客戶一起來辦開戶，但是實際上只有癸○○一個人來辦，他告訴我客戶臨時有事不能來，癸○○來
      時將寶來公司及世華銀行的開戶申請資料一起交給我，資
      料已經填好了…癸○○告訴我資料客戶已經填妥並簽名及
      蓋章…當時我有核對辛○○的身分資料，核對資料無誤後
      我將資料還我癸○○，事後我有按照申請書上的電話打電
      話去跟客戶確認基本資料（身分證字號、地址、出生年月
      日），並確認資料是否為他自己交給癸○○所提出。」、
      「理論上，我是核對原本後將原本交還，但本件因為經過
      太久，我應該是有對客戶之身分證原本…」等語相扞格，
      而開戶手續如本人未到場以受託人執委託人身份證原本辦
      理為常態，訴外人癸○○與壬○○僅為昔日同事，既無特
      殊情誼，壬○○焉有違反相關之行政規範為癸○○辦理「
      辛○○」開戶事宜置己於不利地位之理，是原告僅執證人
      癸○○證稱伊係持身份證影本資料辦理開戶手續、未授權
      訴外人癸○○為其開戶云云，欲證被告辦理系爭證券交易
      帳戶及股款轉撥收付銀行帳戶開戶行為有過失一節，自有
      不足。況原告於91年3月間取得之增資新股領取單、增資
      認股繳款書及帳簿劃撥徵詢同意書（卷附第91至94頁參照
      ）明載股票將轉入原告在被告寶來證券七賢分公司所開立
      的交易帳戶且列明通訊地址、現存股數等事項，而原告非
      無股票交易經驗（93年9月21日筆錄第9頁參照），對上開
      記載之意涵當知之甚稔，是訴外人癸○○果未經原告授權
      於被告寶來證券公司、國泰世華銀行開立帳戶，原告豈有
      得悉上情後，歷時二年餘未加查詢爭執之理，而原告亦自
      認「…（股票）我當時交給我媽媽，有授權給我媽媽開戶
      ，我把身分證原本、印章都交給我媽媽，當時我並沒有指
      定在那一家證券公司開戶。」、「（癸○○是否曾拿申請
      書給你簽名？）沒有。」等語無訛，是被告辯稱訴外人癸○○為原告開戶之行為係獲原告授權而為，即非無據，原
      告主張訴外人癸○○係持原告身份證影本於被告營業處盜
      開伊之帳戶云云，自難遽信為真實。
（二）次按「損害賠償之債，以有損害之發生及有責任原因之事
      實，並二者之間，有相當因果關係為成立要件。故原告所
      主張損害賠償之債，如不合於此項成立要件者，即難謂有
      損害賠償請求權存在。」最高法院著有48年台上字第481
      號判例可資參照。
  １、本件原告主張被告過失未依規定辦理開戶手續，訴外人癸○○乃得以伊名義盜開系爭證券交易帳戶及股款轉撥收付
      之銀行帳戶，盜賣原告所有之股票及盜領股款而，致伊受
      有損害各情，雖據證人癸○○到庭證稱：「寶來證券部分
      是我辦完金鼎證券及大眾銀行帳戶後，過了好久，我才辦
      的，他們都不知道，因為當時我炒作股票有虧損…私下辦
      理寶來證券交易帳戶及世華銀行帳戶，當時的想法是先把
      他的股票處理掉，挪用股票款之後如果買股票賺錢再買進
      瀚宇彩晶股票補回。當時寶來證券及世華銀行開戶申請資
      料及印鑑申請資料都是我填寫，並簽寫辛○○的名字，再
      蓋用我自行刻的辛○○的印章。」、「寶來證券我是將身
      分證影本及由我自行填寫完成之申請書資料，透過該公司
      的營業員壬○○幫忙開戶…世華銀行部分的資料也是交給
      壬○○一併辦理，我留戶籍地址是辛○○，但是通訊地址
      是我弟弟的地址…」各語，惟查，證人癸○○所證未獲授
      權盜開原告帳戶各語尚難信為真實，已如前述，而縱證人
      癸○○所證本件系爭證券交易帳戶及股款轉撥收付之銀行
      帳戶係其為盜賣原告所有之股票領取股款而開立一節屬實
      ，然因第一手登記名義人為原告之系爭股票非必由原股票
      所有權人為之（證券經紀商受託買賣有價證券辦法第37條
      第1項第7款「第一手賣出之股票，若委託人非股票所有權
      人者，於交割時應請股票所有權人在股票及過戶申請書上
      ，以原留發行公司印鑑背書，並填具委託他人賣出之委託
      書…」規定參照），據此，本件原告於將系爭瀚宇彩晶公
      司股票背書，並簽具現券送存申請書、轉讓過戶申請書後
      交付訴外人癸○○持有，而訴外人癸○○易持有為所有之
      意思而侵占前揭股票時，原告之損害即已發生，至於訴外
      人癸○○事後於被告寶來證券公司、國泰世華銀行冒原告
      之名義開立證券交易帳戶及股款轉撥收付銀行帳戶，繼之
      將系爭瀚宇彩晶公司股票存入伊以原告之名義開立之證券
      交易帳戶並出售，進而領取伊以原告之名義開立之股款轉
      撥收付銀行帳戶內之出售股票所得價款等，乃事後處分贓
      物之行為。又癸○○雖於被告處設立虛偽之「辛○○」帳
      戶，惟按行為人係為自己訂立契約而冒他人之名，相對人
      亦願與行為人訂立契約，而對其法律效果就歸屬何人在所
      不問，即姓名不具區別性的意義時，該契約對冒名的行為
      人仍發生效力（王澤鑑著民法總則第483頁參照），是本
      件系爭帳戶之委任、消費寄託等關係仍存在於被告與訴外
      人癸○○之間，上開帳戶之設立，係為履行對訴外人癸○○之存售股票、領款等指示之行為，不能謂被告所為侵害
      原告之權利。綜上，本件原告損害既於原告交付股票予訴
      外人癸○○並遭其侵吞入己時已然發生，且該損害係原告
      受訴外人癸○○違背委任義務侵占系爭股票所致之結果，
      自與被告無涉，亦與「辛○○」虛偽證券交易帳戶、股款
      轉撥收付之銀行帳戶之設立無因果關係，從而，原告主張
      伊因被告辦理證券交易帳戶及股款轉撥收付銀行帳戶開戶
      事宜有過失致受有損害云云，自無可採。
（三）綜上所述，本件原告未能證明被告有責任原因之事實，且
      其與原告之損害間，有相當因果關係，從而，原告依民法
      第184條第2項及第188條第1項規定之侵權行為法律關係請
      求被告賠償其所受如聲明所示之損害，洵屬無據，應與其
      假執行之聲請併予駁回。
八、兩造其餘之攻擊或防禦方法，及未經援用之證據，經本院斟
    酌後，認為均不足以影響本判決之結果，自無逐一詳予論駁
    之必要，併此敘明。
九、結論：原告之訴為無理由，依民事訴訟法第78條之規定，判
    決如主文。
中　　華　　民　　國　　94　　年　　8　　月　　19　　日
                        民事第四庭  法  官    周玫芳
以上正本係照原本作成。
如對本判決上訴，須於判決送達後二十日之不變期間內，向本院
提出上訴狀。
中　　華　　民　　國　　94　　年　　8　 　月　　19　　日
                                    書記官    李承翰
